【裁判字號】    89,易,4630
【裁判日期】    900131
【裁判案由】    竊盜等
【裁判全文】
臺灣板橋地方法院刑事判決                        八十九年度易字第四六三號
    公  訴  人  臺灣板橋地方法院檢察署檢察官
    被      告  丙○○
右列被告因竊盜等案件，經檢察官提起公訴（八十九年度偵字第二一八一九號），本
院判決如左：
    主  文
丙○○意圖為自己不法之所有，而侵占離本人所持有之物，處罰金壹仟元，如易服勞
役，以參佰元折算壹日。又竊盜未遂，處拘役伍拾日，如易科罰金，以參佰元折算壹
日。扣案之鑰匙肆支均沒收。
    事  實
一、丙○○於民國八十九年十一月二十日，在臺北縣蘆洲市○○街堤防附近之「７７
    」便利商店前紙箱旁，拾獲甲○○所有之國民身分證原本乙枚，明知上開身分證
    係脫離本人所持有之物（該身分證係甲○○放置於其所有車牌號碼Ｆ八－九三七
    七號自用小客車內，於八十九年十月二十日上午七時三十分許，連同上開汽車一
    併遭姓名年籍不詳之人所竊取），竟意圖為自己不法之所有，於拾獲該枚國民身
    分證之後某時點，易持有為不法所有之意思，將該枚國民身分證侵占入己，並隨
    身攜帶。後復另行起意，意圖為自己不法之所有，基於竊盜之犯意，於八十九年
    十月二十一日凌晨一時四十分許，在臺北縣三重市○○○路六二號前，持己有之
    鑰匙四支，著手插入停放於該處屬乙○○所有，車牌號碼六Ｂ－一三○三號自用
    小客車右前車門之鑰匙孔，欲竊取車內財物之際，因防盜器響起，尚未得手即為
    警員發覺而當場逮捕，並扣得其所有供竊盜所用之上開鑰匙四支，及於其身上扣
    得甲○○所有之國民身分證乙枚。
二、案經臺北縣警察局三重分局報告臺灣板橋地方法院檢察署檢察官偵查起訴。
    理  由
一、訊據被告丙○○固坦承於右揭時地，拾獲甲○○所有之國民身分證乙枚，並著手
    竊取乙○○所有汽車內之財物，惟因防盜器響起致遭警查獲等情不諱，惟矢口否
    認有何侵占遺失物之犯行，並辯稱：伊打算於拾獲當日晚上親自將身分證送還失
    主甲○○，但因工作太累，才忘記送還給失主等語。經查：
  (一)右揭身分證係係甲○○放置於其所有車牌號碼Ｆ八－九三七七號自用小客車內，
    於八十九年十月二十日上午七時三十分許，連同上開汽車一併遭姓名年籍不詳之
    人所竊取之事實，業據證人甲○○於警訊及本院調查中陳明在卷（詳偵查卷宗第
    七頁、本院九十年一月二日訊問筆錄），並有其出具之臺北縣警察局贓物認領保
    管單並其所有之國民身分證影本乙枚附卷可稽，堪認該身分證係脫離本人所持有
    之物，自屬無疑。
  (二)至被告所辯：打算晚上親自將身分證送還失主云云。然拾得他人遺失之物，應立
    即物歸原主或繳交警察機關處理、召領，不可據為己有，乃我國國民從小學開始
    ，即不斷接受來自師長及公眾媒體教誨、宣導之公民生活常識，被告係成年人，
    其必然具有此一知識。復參佐被告與證人甲○○之住處，一者位於臺北縣三重市
    光榮國民中學前，一者位於光榮國民中學後乙節，業據證人甲○○於本院調查中
    陳明在卷（詳本院九十年一月二日訊問筆錄），倘被告真有返還上述身分證之意
    ，其於下班返家途中，即可順便將身分證返還予失主甲○○，其不如此為之，反
    將拾獲之身分證隨身攜帶，嗣因其竊盜未遂經警查獲始於其身上起出被害人甲○○遺失之身分證，凡此均足認被告具有將該枚國民身分證據為己有之侵占犯意甚
    明。
  (三)再者，被告如何著手竊取右開汽車內財物之犯行，業據被告自白無訛，並據證人
    乙○○於警訊及本院審理中證述綦詳（詳偵查卷宗第六頁、本院九十年一月十六
    日審判筆錄），復有車籍作業系統－查詢認可資料乙紙在卷可按，且有被告自承
    係由其友人贈送而取得所有權，並供本件竊盜所用之鑰匙四支扣案可資佐證，而
    被告持鑰匙插入上述車輛右前車門之鑰匙孔，顯已著手竊盜行為之實行，亦殆無
    疑。
  (四)綜上，被告所辯顯係飾卸之詞，不足採信，其犯行事證明確，堪以認定。
二、核被告所為，係犯刑法第三百三十七條侵占離本人所持有之物罪及同法第三百二
    十條第三項、第一項之竊盜未遂罪。其著手實行竊盜之犯罪行為而不遂，為未遂
    犯，應依刑法第二十六條前段之規定減輕其刑。末查被告竊盜（未遂）行為後，
    刑法第四十一條於九十年一月十日修正公布，同年月十二日生效，原條文修正為
    第四十一條第一項前段，並將得易科罰金之罪，從「犯最重本刑為三年以下有期
    徒刑以下之刑之罪」，修正為「犯最重本刑為五年以下有期徒刑以下之刑之罪」
    ，比較新舊法，就易科罰金部分，以新法較有利於被告，依刑法第二條第一項前
    段之規定，應適用修正後之現行刑法第四十一條第一項之規定。爰審酌被告素行
    尚佳，此有臺灣高等法院檢察署刑案紀錄簡覆表乙紙在卷可按，犯後態度尚可，
    侵占離本人持有之物之性質及對原所有人回復財產權所生損害，坦承竊盜之犯行
    併犯罪之動機、目的、手段及其品性、生活狀況、智識程度等一切情狀，量處如
    主文所示之刑，並分別諭知易服勞役及易科罰金之折算標準。至扣案之鑰匙四支
    ，係被告之友人贈送予被告而由被告取得所有權，且係供本件竊盜所用之物，茲
    如前述，併依刑法第三十八條第一項第二款之規定宣告沒收之。
據上論斷，應依刑事訴訟法第二百九十九條第一項前段，刑法第二條第一項前段、第
三百三十七條、第三百二十條第三項、第一項、第二十六條前段、修正後之第四十一
條第一項、第四十二條第二項、第三十八條第一項第二款，罰金罰鍰提高標準條例第
一條前段、第二條，判決如主文。
本案經檢察官謝岳龍到庭執行職務。
中    華    民    國      九十        年      一      月      三十一    日
                                      臺灣板橋地方法院刑事第四庭
                                          法  官  游  秀  雯
右正本證明與原本無異。
如不服本判決，應於判決送達後十日內，向本院提出上訴狀。
                                          書記官  陳  怡  真
中    華    民    國      八十        年      二      月      一        日
附錄本案論罪科刑法條全文：
刑法第三百二十條
意圖為自己或第三人不法之所有，而竊取他人之動產者，為竊盜罪，處五年以下有期
徒刑、拘役或五百元以下罰金。
意圖為自己或第三人不法利益，而竊佔他人之不動產者，依前項之規定處斷。
前二項之未遂犯罰之。
刑法第三百三十七條
意圖為自己或第三人不法之所有，而侵占遺失物、漂流物或其他離本人所持有之物者
，處五百元以下罰金。


司法院資訊處製作；財團法人民間司法改革基金會備份。
